【裁判字號】    91,交上易,408
【裁判日期】    920218
【裁判案由】    過失傷害
【裁判全文】
臺灣高等法院刑事判決                          九十一年度交上易字第四０八號
    上  訴  人
    即  被  告  甲○○  男  二.
右上訴人因過失傷害案件，不服臺灣板橋地方法院九十一年度交易字第二五０號，中
華民國九十一年九月二十日第一審判決（起訴案號：臺灣板橋地方法院檢察署九十一
年度偵緝字第二三三號），提起上訴，本院判決如左：
    主  文
原判決撤銷
甲○○因過失傷害人，累犯，處有期徒刑參月，如易科罰金以參佰元折算壹日。
    事  實
一、甲○○前於民國（下同）八十五年間因違反麻醉藥品管理條例案件，經臺灣板橋
    地方法院判處有期徒刑三月確定，於八十六年八月二十七日易科罰金執行完畢；
    又於八十八年間因妨害公務案件，經臺灣基隆地方法院判處有期徒刑四月確定，
    於八十八年十二月二十一日易科罰金執行完畢。猶不知戒慎，於九十年四月四日
    下午三時許，駕駛車號Ｓ二─九六六六號自用小客車，沿臺北縣永和市○○路由
    永和路往福和路方向行駛，途經臺北縣永和市○○路一三八號前，因欲行駛至對
    向車道（即由福和路往永和路方向），甲○○先將其自用小客車停靠在右側慢車
    道旁，再伺機向左迴轉至對向車道之際，本應注意汽車迴車前應先暫停，並顯示
    左轉燈光或手勢，看清無來往車輛，始得迴轉，及轉彎車應讓直行車先行，且當
    時日間有自然光線、路面無缺陷、無障礙物、視距良好，並無不能注意之情形，
    竟仍疏於注意，在上開路段中間之行車分向線處，與同向無照駕駛由丙○○所騎
    乘後搭載乙○○自永和路往福和路方向行駛之車號ＨＶ九─九二九號重型機車，
    雖依規定在遵行車道行駛，仍因煞避不及，而撞及甲○○車輛之左前保險桿，造
    成丙○○與乙○○二人人車倒地，丙○○受有右腳踝挫傷、右膝下腿多處挫擦傷
    ；乙○○則受有右小腿挫傷合併脛骨遠端粉碎性骨折之傷害。甲○○肇事後即託
    不詳姓名之路人報警及通知救護車將丙○○、乙○○二人送醫治療，且留在現場
    等前來處理之警員，並於犯罪未發覺前即向前來處理之警員自首上情，並願接受
    裁判。
二、案經被害人丙○○、乙○○訴由臺北縣警察局永和分局報請臺灣板橋地方法院檢
    察署檢察官偵查起訴。
    理  由
一、訊據被告甲○○對於上述時、地，駕駛車號Ｓ二─九六六六號自用小客車，與告
    訴人丙○○所騎乘之機車發生擦撞，並造成丙○○及乙○○二人受傷之事實坦承
    不諱，惟矢口否認有何過失犯行，辯稱：當時我的車子已經開到中間車道準備左
    轉，是在靜止狀態下被撞到，係告訴人丙○○騎乘機車自己撞上伊車前左方之保
    險桿，雙方撞擊點是在內線車道，可見他們沒有靠右行駛等語。惟查：右揭事實
    ，業據告訴人丙○○及乙○○二人於警訊及原審調查時指訴歷歷，並有道路交通
    事故調查報告表、診斷證明書二紙及現場與被告、告訴人車輛受損之照片六幀附
    卷可稽。按汽車迴車前，應暫停並顯示左轉燈光或手勢，看清無來往車輛，並注
    意行人通過，始得迴轉，及汽車行駛至交岔路口，轉彎時轉彎車應讓直行車先行
    ，道路交通安全規則第一百零六條第六款、第一百零二條第一項第六款前段分別
    定有明文。被告於前揭時地駕車，自應遵守上述交通安全規定，且當時並無不能
    注意之情形，竟仍疏未注意前後左右有無障礙或車輛，並讓行進中之車輛優先通
    行，致在迴轉途中左前保險桿處與丙○○機車發生碰撞以至肇事，致被害人二人
    受傷，其有過失甚明。臺灣省臺北縣區車輛行車事故鑑定委員會及臺灣省車輛行
    車事故覆議鑑定委員會亦為相同之認定，此有臺灣省臺北縣區車輛行車事故鑑定
    委員會九十一年五月三日北鑑字第九一０三三三號函及臺灣省車輛行車事故覆議
    鑑定委員會九十二年一月十六日府覆議字第九一二八０一號函暨所附鑑定意見書
    在卷可參，故被告過失行為與被害人二人受傷間，顯有相當之因果關係；是被告
    所辯各節顯屬飾卸之詞，不足採信。本件罪證明確，被告犯行洵堪認定。
二、核被告所為，係犯刑法第二百八十四條第一項前段之過失傷害罪。又被告以一行
    為致告訴人二人受傷，為同種想像競合犯，應從一重處斷。再被告於犯罪未發覺
    前，即向前來處理之警員自首上情，並願接受裁判，有臺北縣警察局【偵辦交通
    事故案件「涉嫌人是否自首」調查表】在卷可佐，合於刑法自首之規定，依法減
    輕其刑。末查，被告於八十五年間因違反麻醉藥品管理條例案件，經臺灣板橋地
    方法院判處有期徒刑三月確定，於八十六年八月二十七日易科罰金執行完畢；又
    於八十八年間因妨害公務案件，經臺灣基隆地方法院判處有期徒刑四月確定，於
    八十八年十二月二十一日易科罰金執行完畢之事實，有臺灣高等法院檢察署刑案
    紀錄簡覆表在卷可徵，其於有期徒刑執行完畢後五年內再犯有期徒刑以上刑之本
    罪，為累犯，應加重其刑，並依法先加後減之。
三、原審據以論罪科刑原非無見，惟I、丙○○所騎乘後搭載乙○○係與被告同向均
    係自永和路往福和路方向行駛，乃原審竟認為係由福和路往永和路方向行駛（即
    對向行駛），其事實認定即非妥適。II、雖臺灣省臺北縣區車輛行車事故鑑定委
    員會鑑定結果認定丙○○騎乘機車疏未注意車前狀況亦與有過失（參上開函附意
    見），然經本院送請覆議鑑定結果，則認為丙○○無照駕駛有違規定，但無肇事
    因素，此有臺灣省車輛行車事故覆議鑑定委員會上開函文在卷可按，查丙○○當
    時係依規定在遵行車道行駛，本件係因被告駕車由其行向之路右突然起步迴車致
    使丙○○煞避不及，而撞及被告車輛之左前保險桿，屬無法防範，自無肇事因素
    ，乃原審未詳予勾稽，即依臺灣省臺北縣區車輛行車事故鑑定委員會之意見，認
    丙○○亦與有過失，其事實認定與實情不符，是以被告提起上訴仍以上開情由指
    摘原判決不當，請求撤銷改判雖無理由，然原判決既有上開可議之處，即屬無可
    維持，應由本院撤銷改判。爰審酌被告之品行、智識程度、過失程度及迄今未與
    告訴人達成和解暨犯罪後之態度等一切情狀，仍量處如主文第二項所示之刑，並
    諭知易科罰金之折算標準。
據上論斷，應依刑事訴訟法第三百六十九條第一項前段、第三百六十四條、第二百九
十九條第一項前段，刑法第二百八十四條第一項前段、第五十五條、第四十七條、第
六十二條前段、第四十一條第一項前段，罰金罰鍰提高標準條例第一條前段、第二條
，判決如主文。
本案經檢察官劉靜婉到庭執行職務。
中      華      民      國      九十二      年     二     月    十八    日
                              臺灣高等法院交通法庭
                                  審判長法  官  葉  騰  瑞
                                        法  官  莊  明  彰
                                        法  官  黃  國  忠
右正本證明與原本無異。
不得上訴。
                                        書記官  劉  貞  達
中      華      民      國      九十二      年     二     月    十八    日
附錄本案論罪科刑法條全文
刑法第二百八十四條：
因過失傷害人者，處六月以下有期徒刑、拘役或五百元以下罰金。致重傷者，處一年
以下有期徒刑、拘役或五百元以下罰金。
從事業務之人，因業務之過失傷害人者，處一年以下有期徒刑、拘役或一千元以下罰
金。致重傷者，處三年以下有期徒刑、拘役或二千元以下罰金。


司法院資訊處製作；財團法人民間司法改革基金會備份。
